臺灣臺中地方法院刑事判決　　　　　　　　　　　　九十三年度易字第二五四號
　　公　訴　人　台灣台中地方法院檢察署檢察官
　　被　　　告　甲○○
右列被告因詐欺案件，經檢察官聲請以簡易判決處刑（聲請案號：九十三年度偵字第
二六六五號），本院臺中簡易庭（九十三年度中簡字第二七０七號）認不宜逕以簡易
判決處刑，應適用通常訴訟程序審判，本院判決如左：
    主  文
甲○○幫助共同連續意圖為自己不法之所有，以詐術使人將本人之物交付，累犯，處
有期徒刑伍月，如易科罰金，以佰元折算壹日。
    事  實
一、甲○○前於民國（下同）八十六年間因違反麻醉藥品管理條例案件，經本院判處
    有期徒刑六月確定，於八十八年五月三十一日易科罰金而執行完畢。詎猶不知悔
    改，明知其於八十六年八月八日向中華郵政股份有限公司台中英才郵局（下稱英
    才郵局）所申請開立帳號00000000000000號帳戶之存摺、提款卡
    、密碼及電話語音服務密碼如交付他人，可預見該蒐集帳戶之他人，可能利用其
    帳戶遂行詐欺取財等非法犯行，竟仍不顧他人可能遭受財產上損害之危險，基於
    幫助他人詐欺取財之不確定故意，於九十二年七月三十日前往英才郵局申辦上開
    帳戶之電話語音服務，於取得前揭電話語音服務密碼後，即將其帳戶存摺、提款
    卡、密碼及該電話語音服務密碼交付予不詳年籍之成年人，而容許他人藉其帳戶
    以遂行財產犯罪。上開帳戶嗣由姓名、年籍不詳等人組成之詐騙集團使用，該集
    團成員間共同基於意圖為自己不法所有之概括犯意聯絡，從事假退費真詐財之不
    法行為，使人陷於錯誤，藉此獲得不法利益。適有乙○○於九十二年八月一日十
    三時許、丙○○於同年月九日，均接獲自稱社會局人員之電話，該人向乙○○、
    丙○○詐稱欲辦理健保局退費，須持個人之金融卡至自動提款機操作，使乙○○
    、丙○○信以為真，分別於同年八月一日、八月九日持個人之金融卡至自動提款
    機，依該人之指示操作，乙○○因而匯入一萬九千八百元、丙○○因而匯入十九
    萬九千七百三十六元（共二筆）至前揭甲○○之帳戶，嗣乙○○、丙○○發現其
    所有帳戶內之金錢減少，始知受騙。
二、案經乙○○、丙○○訴由臺中市警察局第一分局報請臺灣臺中地方法院檢察署檢
    察官偵查後，聲請簡易判決處刑。
    理  由
一、訊據被告甲○○固不諱言該郵局帳戶為其所有，語音服務亦其本身去辦理申請的
    ，然矢口否認有何幫助詐欺犯行，辯稱：伊當時因與朋友合夥做生意要辦理轉帳
    ，不方便去查，才去申辦語音服務，辦完語音後，於搬家時始發現不見，另因其
    於搬家前住處曾遭竊，認為只有小朋友的金飾及帳戶被盜，而未報警等語。經查
    ：
（一）被害人乙○○、丙○○因右揭假退費真詐財之不法行為，使其等陷於錯誤，而
      將款項匯入被告甲○○前揭帳戶等情，業據其等於偵查中證述甚詳，並有自動
      櫃員機交易明細表三紙、台中英才郵局帳戶之客戶基本資料、交易往來明細附
      卷足憑。
（二）被告甲○○於偵查中先辯稱：該帳戶是當兵時使用的，退伍後就沒使用了，伊
      於九十年間搬家時遺失了等語（見偵查卷第二十八頁），又改稱：退伍後，伊
      於九十二年四月曾翻過存摺，九十二年七月初搬家時發現郵局帳戶不見等語（
      見偵查卷第三十六頁），復又稱：退伍後，就未再使用該帳戶，亦未申請語音
      服務等語（見同上偵查卷第六十二頁），於本院審理時又改辯稱：伊當時因與
      朋友合夥做生意要辦理轉帳，不方便去查，才去申辦語音服務，辦完語音後，
      於搬家時始發現不見，另因其於搬家前住處曾遭竊，認為只有小朋友的金飾及
      帳戶被盜，而未報警等語。其供述反覆，是否可信，已非無疑？再者，被告前
      揭帳戶於九十二年七月三十日辦理郵政存簿帳戶申請使用電話語音服務申請書
      上之指紋經函內政部警政署刑事警察局鑑驗比對，與被告之指紋相符，有刑紋
      字第０九三一九二七二七號鑑驗書附卷可佐，被告始於本院審理時改稱該語音
      服務確是其所申辦的；又被告所有前揭帳戶自開戶迄今未曾辦理掛失止付，亦
      未報警失竊，除據被告供承在卷外，未曾辦理掛失止付部分，尚有中華郵政股
      份有限公司臺中郵局中管字第０九三二一０二三四八號函可資佐證。衡以常情
      ，存摺仍個人重要之物品，茍所有人發現遺失或失竊莫不急於聯絡金融機構辦
      理掛失，且依被告所稱除前揭帳戶外，尚有其他物品，竟未報警殊難想像，而
      且苟依被告所言其前往申請語音服務乃因生意所需，顯見使用該帳戶有迫切性
      ，惟被告竟不加聞問，與常情有違至為明確。另外，帳戶存摺、提款卡遺失者
      若至金融機構辦理掛失止付，詐欺集團將無法提領詐得金額，且詐欺集團若未
      得原帳戶所有人同意而加以使用，則詐得金額亦有可能被原帳戶所有人提領一
      空，是詐欺集團衡情均不致以遺失之帳戶來做為詐騙被害人之出入往來。末者
      ，該帳戶是在九十二年七月三十日辦理語音，旋於同年八月一日即由詐欺集團
      使用，亦與被告所辯係搬家不符。可見係爭帳戶係被告於九十二年七月三十日
      辦理語音服務後，交給不詳之成年人以遂行詐欺無訛，亦可徵被告上開所辯均
      不足採信。
（三）今日一般人至金融機關開設帳戶使用，係極為方便容易且迅速之事，苟有使用
      金融存款帳戶之正當用途，自以使用其本人或可信賴之親友申請之帳戶，最為
      便利安全，始可避免帳戶名義人反悔或心存歹念，利用通知掛失止付、變更存
      戶印鑑圖章或換摺之方式，將帳戶內之款項領走一空，反致使用帳戶人蒙受損
      失，故苟非意圖以他人之帳戶從事不法用途，並藉以逃避查緝，自無花費金錢
      或以其他方法向無相當信賴關係之陌生人取得帳戶使用之理，且近年來以假貸
      款真詐財之犯罪類型層出不窮，該等犯罪，多數均係利用他人帳戶作為詐欺所
      得財物之出入帳戶，業經媒體廣為披載，是依一般人通常之知識、智能及經驗
      ，均已詳知向陌生人購買、承租或其他方法取得帳戶者，多係欲藉該帳戶取得
      不法犯罪所得，且隱匿帳戶內資金之實際取得人之身分，以逃避追查，則被告
      係成年且有智識之人，對此亦應知之甚詳，自難諉稱不知，故被告對於交付系
      爭帳戶之存簿及提款卡予該姓名年籍不詳之詐欺集團成員，將可能被用來作為
      詐欺取財等非法用途上，應有所預見，且不違背其本意。是以，被告猶仍提供
      其所有上開郵局帳戶予該名年籍不詳之詐欺集團成員使用，當堪認被告亦有容
      任該詐騙集團成員將被告所有系爭帳戶作為詐欺取財之匯款指定帳戶使用，準
      此，被告顯有幫助詐欺取財之不確定故意存在，應堪認定。
二、查本件上開年籍不詳之成年人組成之詐騙集團，共同基於意圖為自己不法所有之
    概括犯意聯絡，以上開之方式為詐術，使被害人乙○○、丙○○陷於錯誤，而將
    本人之物交付，該不詳之成年人所為，係犯刑法第二十八條、第三百三十九條第
    一項之共同連續詐欺取財罪。被告將上開帳戶等物交給不詳年籍之成年人詐取財
    物，顯係基於幫助他人詐欺取財之犯意，且所為提供郵局帳戶予他人之行為屬刑
    法詐欺取財罪構成要件以外之行為，其既以幫助他人犯罪之意思而參與犯罪構成
    要件以外之行為，核其所為，係幫助犯刑法第三百三十九條第一項之共同連續詐
    欺取財罪，並依同法第三十條第二項之規定減輕其刑。被告前於八十六年間因違
    反麻醉藥品管理條例案件，經本院判處有期徒刑六月確定，於八十八年五月三十
    一日易科罰金而執行完畢，有臺灣臺中地方法院檢察署刑案資料查註紀錄表及臺
    灣高等法院被告全國前案紀錄表各一件在卷可稽，其於受有期徒刑之執行完畢後
    ，五年內再犯本件有期徒刑以上之罪，為累犯，應依刑法第四十七條規定加重其
    刑，並先加後減之。爰審酌被告平日素行，其任意提供帳戶予不法詐騙集團使用
    ，且其所提供帳戶非惟幫助詐騙者遂行詐財目的，同時使詐欺者得以隱匿其真實
    身分，減少遭查獲之風險，愈使其肆無忌憚，加深犯罪之猖獗，及其犯後否認犯
    行之態度等一切情狀，量處如主文所示之刑，並諭知易科罰金之折算標準。至公
    訴人請求對被告量處有期徒刑八月乙節，本院審酌上情及被害人只有二人等情後
    ，認公訴人之請求尚難照准，附此敘明。
據上論斷，應依刑事訴訟法第四百五十二條、第二百九十九條第一項前段，刑法第三
十條第一項、第二項、第三百三十九條第一項、第四十七條、第四十一條第一項前段
，罰金罰鍰提高標準條例第一條前段、第二條，判決如主文。
本案經檢察官張溢金到庭執行職務。
中      華      民      國      九十四    年      三      月    十      日
                              臺灣臺中地方法院刑事第四庭
                                  審判長法  官  張  靜  琪
                                        法  官  郭  妙  俐
                                        法  官  吳  進  發
右正本證明與原本無異。
如不服本判決，應於判決送達後十日內向本院提出上訴狀，上訴於臺灣高等法院臺中
分院( 須附繕本 )。
                                        書記官
中      華      民      國      九十四    年      三      月    十      日
